臺灣新竹地方法院刑事判決
111年度訴字第258號
公  訴  人  臺灣新竹地方檢察署檢察官
被      告  李政洋



上列被告因偽造文書等案件，經檢察官提起公訴（111年度偵字
第338號），被告於準備程序中就被訴事實為有罪之陳述，經本
院合議庭裁定由受命法官獨任進行簡式審判程序，判決如下：
    主    文
李政洋犯侵入住宅竊盜罪，處有期徒刑陸月，如易科罰金，以新
臺幣壹仟元折算壹日；又犯行使偽造準私文書罪，處有期徒刑伍
月，如易科罰金，以新臺幣壹仟元折算壹日。應執行有期徒刑拾
月，如易科罰金，以新臺幣壹仟元折算壹日。
未扣案電子簽帳單上偽造之「徐媛瑩」署名共貳枚，均沒收之；
未扣案之犯罪所得現金新臺幣肆仟元、紅白條紋手提袋壹個、價
值共計新臺幣貳萬伍仟零貳拾捌元之GASH點數及飲料，均沒收之
，於全部或一部不能沒收或不宜執行沒收時，追徵其價額。
    犯罪事實
一、李政洋意圖為自己不法之所有，基於竊盜之犯意，於民國11
    0年8月23日凌晨3時許，在新竹縣竹北市新光街66巷內某處
    ，徒手竊取徐媛瑩所停放之車牌號碼000-000號機車置物廂
    內鑰匙2支（已發還）後，升高原本竊盜之犯意為侵入住宅
    竊盜之犯意，持上開鑰匙開啟徐媛瑩位於新竹縣○○市○○街00
    號住處側門及內門，侵入該屋竊取屋內之黑色長夾1個（已
    發還）、華南銀行信用卡3張、中國信託銀行及合作金庫銀
    行信用卡各1張、徐媛瑩身分證、駕照及健保卡、車號000-0
    00號及NBD-9159號機車行照各1張、現金新臺幣（下同）4,0
    00多元、紅白條紋手提袋1個、工作證感應卡、護理師執業
    執照1張、上班用鑰匙1支、手錶1支（已發還）等物得手後
    離去。李政洋另意圖為自己不法之所有，基於行使偽造準私
    文書、詐欺取財及詐欺得利之犯意，未經徐媛瑩之同意或授
    權，於同日凌晨4時28分許，在新竹縣○○市○○街000號1樓統
    一超商竹樺店，持竊得之上開中國信託銀行信用卡（卡號：
    0000-0000-0000-****，號碼詳卷）刷卡消費20,028元，購
    買GASH點數2萬點及28元之飲料，並於刷卡機電子簽帳單之
    簽名欄偽造「徐媛瑩」之署名1枚後上傳，而向該超商店員
    行使之，致該超商店員陷於錯誤，誤認係持卡人本人消費，
    而交付飲料及提供GASH點數予李政洋；復接續於同日凌晨4
    時33分許，在新竹縣○○市○○○○路000號統一超商斗崙店，持
    上開中國信託銀行信用卡刷卡消費5,000元，購買GASH點數5
    ,000點，並於刷卡機電子簽帳單之簽名欄偽造「徐媛瑩」之
    署名1枚後上傳，而向該超商店員行使之，致該超商店員陷
    於錯誤，誤認係持卡人本人消費，而提供GASH點數予李政洋
    ，足以生損害於徐媛瑩、上開超商及中國信託銀行對信用卡
    使用管理之正確性。　　
二、案經徐媛瑩訴由新竹縣政府警察局竹北分局報告臺灣新竹地
    方檢察署檢察官偵查起訴。　　
    理    由
一、程序事項：
　　本件被告李政洋所犯為死刑、無期徒刑或最輕本刑為3年以
    上有期徒刑或高等法院管轄第一審案件以外之罪，其於準備
    程序進行中先就被訴事實為有罪之陳述，經本院告知簡式審
    判程序之旨，並聽取公訴人及被告之意見後，依刑事訴訟法
    第273條之1第1項、第284條之1規定，裁定改由受命法官獨
    任進行簡式審判程序，是依刑事訴訟法第273條之2規定，本
    件之證據調查，不受同法第159條第1項、第161條之2、第16
    1條之3、第163條之1及第164條至第170條規定之限制，合先
    敘明。
二、認定犯罪事實所憑之證據及理由：
　　上揭犯罪事實，業據被告於警詢、偵查中、本院準備程序及
    審理時均坦承不諱（見偵卷第7-9頁、第10-11頁、第16-17
    頁、本院卷第168頁、第172-173頁、第175-176頁），並經
    證人即告訴人徐媛瑩於警詢時證述明確（見偵卷第13-15頁
    、第16-17頁），且有告訴人指認冒用明細表（見偵卷第5頁
    ）、員警偵查報告（見偵卷第6頁正反面）、被告指認中國
    信託銀行電子簽帳單商店存根(見偵卷第12頁正反面)、新竹
    縣政府警察局竹北分局扣押筆錄、扣押物品目錄表（見偵卷
    第18-21頁）、贓物認領保管單（見偵卷第22頁）、現場照
    片、監視器畫面翻拍照片及扣案物照片（見偵卷第23-29頁
    ）、車輛詳細資料報表（見偵卷第30頁）附卷可憑，足徵被
    告之任意性自白與事實相符，堪以採信。綜上，本案事證明
    確，被告上開犯行洵堪認定，應依法論科。
三、論罪科刑：
(一)本件被告原基於竊盜之犯意，竊取告訴人機車置物箱內財物
    ，其猜測所竊得之鑰匙2支為告訴人住家鑰匙，而升高為侵
    入住宅竊盜之犯意，持該鑰匙侵入告訴人住宅而竊盜，被告
    係基於同一竊盜之犯意而為上開行為，各行為之獨立性極為
    薄弱，依一般社會健全觀念難以強行分離，則審諸行為人著
    手實行階段之犯意，嗣後若有轉化為其他犯意而應被評價為
    一罪者，應依吸收之法理，視其究屬犯意升高或降低而定其
    故意責任，犯意升高者，從新犯意；犯意降低者，從舊犯意
    ，已經最高法院以99年度台上字第3977號、101年度台上字
    第282號判決意旨闡述甚詳，自應就被告基於竊盜犯意而為
    之上開行為，整體評價為一罪，而僅論以犯意升高後之罪。
    又按錄音、錄影或電磁紀錄，藉機器或電腦之處理所顯示之
    聲音、影像或符號，足以為表示其用意之證明者，以文書論
    ，刑法第220條第2項定有明文。而所謂電磁紀錄，係指以電
    子、磁性或其他無法以人之知覺直接認識之方式所製成之紀
    錄，而供電腦處理之用者而言。準此，未得持卡人授權或同
    意，擅自以他人信用卡刷卡消費，在刷卡機所顯示電子簽帳
    單簽名欄偽造署名，或以網際網路設備連結至特約商店網站
    之信用卡付款系統，將其購買物品或取得服務利益之意思，
    以聲音、影像、文字或代替文字之符號、圖畫，輸入電腦網
    路，藉由電信業者所提供之網路訊息傳送服務功能，經電信
    業者之電腦網路系統，加以傳發輸送，再由他人之電腦終端
    設備予以接收、儲存，並可賴該電腦終端設備之螢幕顯示此
    等足以為表示其用意之證明，依刑法第220條第2項之規定，
    自應以文書論。再按刑法第339條第1、2項分別規定詐欺取
    財罪及詐欺得利罪，前者之行為客體係指財物，後者則指取
    得債權、免除債務、延期履行債務或提供勞務等財物以外之
    財產上不法利益（最高法院86年度台上字第3534號判決意旨
    參照）。本案被告盜刷告訴人信用卡所詐得之飲料，應屬具
    體現實之財物；所詐得之數位媒體商品（GASH點數），非具
    體現實可見之財物，然係具有財產上價值之利益，應屬財產
    上之利益。
(二)核被告所為，係犯刑法第321條第1項第1款之侵入住宅竊盜
    罪、刑法第216條、第210條、第220條第2項之行使偽造準私
    文書罪（起訴書認被告此部分係犯刑法第216條、第210條之
    行使偽造私文書罪，容有誤會，業經檢察官當庭更正）、第
    339條第1項之詐欺取財罪及同條第2項之詐欺得利罪。被告
    偽造告訴人署名之行為，係其偽造準私文書之部分行為，又
    偽造準私文書之低度行為應為行使之高度行為所吸收，均不
    另論罪。被告2次盜刷告訴人信用卡之行為，前後僅相隔5分
    鐘，係於密切接近之時、地實施，侵害同一法益，各行為間
    之獨立性極為薄弱，依一般社會健全觀念，在時間差距上，
    難以強行分開，在刑法評價上，應為數個舉動之接續施行，
    合為包括之一行為予以評價，屬接續犯，應論以包括之一罪
    。又被告此部分所為，係一行為而同時觸犯行使偽造準私文
    書、詐欺取財及詐欺得利等3罪名，為想像競合犯，應依刑
    法第55條規定，從一重之行使偽造準私文書罪處斷。被告所
    犯上開侵入住宅竊盜、行使偽造準私文書之2罪間，犯意各
    別，行為不同，應予分論併罰。
(三)被告前因詐欺案件，經臺灣新北地方法院以104年度訴字第1
    104號判處有期徒刑1年2月，緩刑3年確定，嗣經裁定撤銷緩
    刑宣告確定，經入監執行，於109年4月15日執行完畢。又因
    竊盜案件，經本院以107年度易字第530號判處有期徒刑2月
    （5罪）、3月（1罪），應執行有期徒刑11月確定，經入監
    執行，於108年4月15日執行完畢等情，有上開案件之刑事判
    決書及臺灣高等法院被告前案紀錄表附卷可稽，是被告受徒
    刑之執行完畢後，5年以內故意再犯本案有期徒刑以上之罪
    ，應構成累犯。惟檢察官並未主張被告應依累犯規定加重其
    刑，參諸最高法院110年度台上大字第5660號刑事大法庭裁
    定意旨，本院尚無必要就被告應否依累犯規定加重其刑部分
    予以調查，自亦不宜逕依累犯規定對被告加重其刑，併此說
    明。
(四)爰以行為人之責任為基礎，審酌被告除前述構成累犯之前科
    外，另有多次竊盜、詐欺、偽造文書等犯罪前科，有臺灣高
    等法院被告前案紀錄表在卷可參，足認其素行非佳，其正值
    青年，不思以正當途徑獲取財物，竟為前開犯行，漠視他人
    財產法益，嚴重危害他人居住安寧及社會治安，且有害於文
    書之公共信用及社會交易之安全，實非可取，並考量告訴人
    所受損害非輕，僅少部分財物由被告交回後發還告訴人，被
    告犯後始終坦承犯行，惟未能與告訴人達成和解賠償損害之
    犯罪後態度，復考量被告犯罪之動機、目的、手段，暨其自
    述學歷為高中肄業、前曾從事水電工作、經濟狀況勉持之生
    活狀況（參本院卷第176頁）等一切情狀，就其所犯上開2罪
    ，分別量處如主文所示之刑，並均諭知易科罰金之折算標準
    ，復審酌被告所犯上開2罪之犯罪類型、情節、手段、侵害
    法益、相隔時間等因素，依各該罪合併後之不法內涵、罪責
    原則及合併刑罰所生效果等，定其應執行之刑如主文所示，
    並諭知易科罰金之折算標準。
四、沒收：
(一)按偽造之印章、印文或署押，不問屬於犯人與否，沒收之，
    刑法第219條定有明文。查被告在上揭犯罪事實欄所示電子
    簽帳單上所偽造「徐媛瑩」署名共2枚，不問屬於犯人與否
    ，應依刑法第219條之規定，宣告沒收。至偽造之電子簽單
    （不含偽造之署名部分），雖係因犯罪所生之物或供犯罪所
    用之物，然因已傳送他人而行使，非屬被告所有之物，自無
    從宣告沒收。
(二)按犯罪所得，屬於犯罪行為人者，沒收之；前開沒收，於全
    部或一部不能沒收或不宜執行沒收時，追徵其價額；犯罪所
    得已實際合法發還被害人者，不予宣告沒收或追徵，刑法第
    38條之1第1項前段、第3項、第5項定有明文。查被告自承竊
    得現金約4千多元（見偵卷第59-60頁），因金額不明確，依
    罪疑有利被告法則，爰以較有利被告之金額4千元認定為被
    告此部分之犯罪所得。是被告竊得之現金4千元、紅白條紋
    手提袋1個及詐得價值共計25,028元之GASH點數及飲料，屬
    於被告之犯罪所得，並未扣案，且未實際合法發還告訴人，
    自應依刑法第38條之1第1項前段、第3項規定，均予宣告沒
    收，並於全部或一部不能沒收或不宜執行沒收時，追徵其價
    額。又被告竊得之鑰匙2支、黑色長夾1個及手錶1支，經警
    查扣後已發還告訴人領回，有贓物認領保管單在卷可稽，是
    被告此部分犯罪所得既已實際合法發還被害人，依刑法第38
    條之1第5項規定，自不予宣告沒收或追徵。至被告竊得之華
    南銀行信用卡3張、中國信託銀行及合作金庫銀行信用卡各1
    張、告訴人身分證、駕照及健保卡、車號000-000號及NBD-9
    159號機車行照各1張、工作證感應卡、護理師執業執照1張
    、上班用鑰匙1支等物，本院考量上開物品乃屬個人專屬之
    物，原則上僅限本人使用，不具市場流通性，本身財產價值
    不高，且信用卡、證件、證照可申請掛失、補發，是此部分
    犯罪所得縱不予宣告沒收、追徵，亦無礙被告罪責、刑罰預
    防目的之評價，如予宣告沒收或追徵則徒增執行上人力、物
    力之勞費，欠缺刑法上之重要性，爰依刑法第38條之2第2項
    規定，此部分亦不予宣告沒收或追徵。
據上論斷，應依刑事訴訟法第273條之1第1項、第299條第1項前
段，判決如主文。
中　　華　　民　　國　　111 　年　　8 　　月　　15　　日
                  刑事第八庭  法　官　廖素琪
以上正本證明與原本無異。
如不服本判決應於收受本判決後20日內向本院提出上訴書狀，上
訴書狀應敘述具體理由。上訴書狀未敘述上訴理由者，應於上訴
期間屆滿後20日內補提理由書狀於本院（均須按他造當事人之人
數附繕本）「切勿逕送上級法院」。
告訴人或被害人如對於本判決不服者，應具備理由請求檢察官上
訴，其上訴期間之計算係以檢察官收受判決正本之日期為準。
中　　華　　民　　國　　111 　年　　8 　　月　　16　　日
                              書記官  田宜芳
附錄本案論罪法條全文：
刑法第321條
犯前條第1項、第2項之罪而有下列情形之一者，處6月以上5年以
下有期徒刑，得併科50萬元以下罰金：
一、侵入住宅或有人居住之建築物、船艦或隱匿其內而犯之。
二、毀越門窗、牆垣或其他安全設備而犯之。
三、攜帶兇器而犯之。
四、結夥三人以上而犯之。
五、乘火災、水災或其他災害之際而犯之。
六、在車站、港埠、航空站或其他供水、陸、空公眾運輸之舟、
    車、航空機內而犯之。
前項之未遂犯罰之。
刑法第210條
偽造、變造私文書，足以生損害於公眾或他人者，處5年以下有
期徒刑。
刑法第216條
行使第210條至第215條之文書者，依偽造、變造文書或登載不實
事項或使登載不實事項之規定處斷。
刑法第220條
在紙上或物品上之文字、符號、圖畫、照像，依習慣或特約，足
以為表示其用意之證明者，關於本章及本章以外各罪，以文書論
。
錄音、錄影或電磁紀錄，藉機器或電腦之處理所顯示之聲音、影
像或符號，足以為表示其用意之證明者，亦同。
刑法第339條
意圖為自己或第三人不法之所有，以詐術使人將本人或第三人之
物交付者，處5年以下有期徒刑、拘役或科或併科50萬元以下罰
金。
以前項方法得財產上不法之利益或使第三人得之者，亦同。
前二項之未遂犯罰之。